臺灣桃園地方法院刑事判決　　　　 　　 95年度訴字第2533號
公　訴　人　臺灣桃園地方法院檢察署檢察官
被　　　告　余正偉
選任辯護人　邱清衡律師
被　　　告　甲○○
選任辯護人　唐永洪律師
　　　　　　呂理胡律師
上列被告等因違反槍砲彈藥刀械管制條例案件，經檢察官提起公
訴（95年度偵字第20277 號）及追加起訴（96年度偵緝字第228
號），本院判決如下：
    主  文
余正偉未經許可，持有獵槍，處有期徒刑參年拾月，併科罰金新
臺幣壹佰萬元，罰金如易服勞役，以新臺幣參仟元折算壹日，扣
案制式霰彈槍壹支（槍枝管制編號：0000000000號）沒收。
甲○○無罪。
    事  實
一、余正偉於民國93年間某日，在桃園縣中壢火車站前某處，自
    某不詳年籍名為「徐偉傑」之成年友人處取得屬於槍砲彈藥
    刀械管制條例列管之12GAUGE 制式霰彈槍1 支（槍枝管制編
    號：000000 0000 號）及制式霰彈3 顆後，隨即基於持有獵
    槍及子彈之犯意而持有之，平日並將上開槍、彈藏放於其桃
    園縣中壢市○○路63號住處內。嗣於95年9 月26日晚間10時
    許，余正偉欲將置於中壢市○○路63號內之上開槍、彈移至
    同市○○○路102 巷21號3 樓居處內，乃將上開槍、彈先行
    藏放在其所使用之車號8882-KT 號自用小客車副駕駛座之座
    椅下，途中並前往不知情之甲○○家中尋訪甲○○，後余正
    偉應其女友吳亭靖之要求欲至桃園縣桃園市○○路之凱悅KT
    V 接送吳亭靖，又因恐藏於副駕駛座座椅底下之槍、彈遭查
    獲，遂要求甲○○駕駛前揭自用小客車載其至凱悅KTV ，二
    人到達凱悅KTV 並將車停妥於KTV 對面路邊停車場後，余正
    偉為避免甲○○發現上開槍、彈，乃請甲○○先下車至附近
    之便利商店購買飲料，其則留於車上欲將置於副駕駛座座椅
    下之槍、彈以衣物包裹再行藏放，惟見有警車靠近，情急之
    下乃隨手將槍、彈置於副駕駛座座椅上並蓋上外套後，旋即
    下車離開至便利商店尋找甲○○，尋得甲○○後又央請甲○
    ○回停車處開車至便利商店前會面，當甲○○返回車停處欲
    開車之際，即遭警方上前臨檢盤查，並在車內副駕駛座座椅
    上查獲上開槍、彈，始查知上情。
二、案經桃園縣政府警察局桃園分局報請臺灣桃園地方法院檢察
    署檢察官偵查後追加起訴。
    理  由
壹、有罪部分（即被告余正偉部分）：
一、按當事人、代理人或辯護人於法院調查證據時，知有第159
    條第1 項不得為證據之情形，而未於言詞辯論終結前聲明異
    議者，視為同意作為證據，刑事訴訟法第159 條之5 第2 項
    定有明文。查被告甲○○於警詢、偵查時之供述，雖屬被告
    余正偉以外之人於審判外之言詞陳述，惟被告余正偉及其選
    任辯護人於本院調查該等證據時，已知有刑事訴訟法第159
    條第1 項不得為證據之情形，但未於言詞辯論終結前聲明異
    議，依首揭規定，視為同意將該等陳述作為證據，且本院審
    酌該等言詞陳述作成時，並無證明力明顯過低或證據係違法
    取得等情況，認被告甲○○前開言詞陳述亦得為證據，先此
    敘明。
二、上開事實業據被告余正偉坦承不諱，並經被告甲○○於警詢
    、偵查中供述明確，且有霰彈槍1 支及子彈3 顆扣案可資佐
    證。而上開槍、彈經送內政部警政署刑事警察局鑑定，經以
    性能檢驗法、制式子彈試射法、比對顯微鏡比對法鑑定結果
    ，認送驗霰彈槍1 支（槍枝管制編號：0000000000號），研
    判係12GAUGE 之制式霰彈長槍，其上未發現可供辨識國別、
    廠牌及型號等標記，機械性能良好，可擊發同口徑制式霰彈
    ，認具有殺傷力；送驗霰彈3 顆，認均係12GAUGE 之制式霰
    彈，經實際試射後，認均具殺傷力等情，亦有該局95年11月
    20日刑鑑字第0950155116號槍彈鑑定書1 份附卷可稽。是被
    告余正偉持有具殺傷力之制式霰彈槍及制式霰彈之犯行堪予
    認定，應依法論科。
三、查槍砲彈藥刀械管制條例部分條文雖於94年1 月26日修正公
    布施行，刑法部分條文亦於95年7 月1 日修正公布施行。惟
    按行為人實施構成要件之行為如本即預定有一定時間之繼續
    ，須此一定時間經過後，犯罪始為完成，同時其法益侵害之
    狀態始隨之終了之犯罪，稱之為「繼續犯」，與行為人實施
    構成要件之行為，侵害一定之法益時，犯罪即為完成，其後
    法益侵害之狀態縱為繼續，已不認其為犯罪事實之犯罪，稱
    之為「狀態犯」者不同。查被告余正偉開始持有上述槍、彈
    之行為，雖係開始於本條例94年1 月26日修正公布施行前，
    及刑法95年7 月1 日修正公布施行前，惟「持有」槍彈之犯
    行須主觀上有持以為所有或占有之意思，而此主觀之犯意，
    必須輔以對於槍彈繼續一段時間的支配始足證之，是其應屬
    「繼續犯」之性質。被告余正偉雖於槍砲彈藥刀械管制條例
    及刑法修正施行前即已開始持有前開槍、彈，惟被告經警查
    獲時間係在槍砲彈藥刀械管制條例及刑法修正施行後，亦即
    於槍砲彈藥刀械管制條例及刑法修正施行後之生效期間，仍
    繼續持有之行為，是被告余正偉繼續持有槍、彈之行為，應
    逕適用修正後之槍砲彈藥刀械管制條例及刑法論處，並無比
    較新舊法之問題。
四、另查制式霰彈槍係屬獵槍（內政部警政署83年1 月18日83警
    署保字第377 號函示參照），而制式霰彈係屬槍砲彈藥刀械
    管制條例第4 條第1 項第2 款之子彈。是核被告余正偉所為
    ，係犯槍砲彈藥刀械管制條例第8 條第4 項之未經許可持有
    獵槍罪及同條例第12條第4 項未經許可持有子彈罪。又被告
    余正偉以一持有行為，同時觸犯槍砲彈藥刀械管制條例第8
    條第4 項及第12條第4 項之罪名，為想像競合犯，應依刑法
    第55條規定，從一重之未經許可持有獵槍罪處斷。爰審酌被
    告余正偉持有前開制式霰彈槍及霰彈，對社會產生潛在之危
    險，影響社會安全秩序非輕，兼衡其持有槍、彈之數量及持
    有之時間長達2 年餘，及其犯後已坦承犯行，態度尚稱良好
    等一切情狀，量處如主文所示之刑，罰金部分並諭知易服勞
    役之折算標準。扣案之制式霰彈槍1 支（槍枝管制編號：00
    00000000號），屬違禁物，應依刑法第38條第1 項第1 款之
    規定宣告沒收。另扣案之霰彈3 顆，均於送驗時擊發，已失
    子彈之性質，自非仍屬違禁物，爰不予宣告沒收。
貳、無罪部分（即被告甲○○部分）：
一、公訴意旨略以：被告甲○○與余正偉於某不詳時、地取得屬
    於槍砲彈藥刀械管制條例第4 條第1 項第1 款所定獵槍之12
    GAUGE 制式霰彈槍1 支及制式霰彈3 顆後，隨即共同基於未
    經主管機關許可持有具殺傷力之獵槍、子彈之犯意聯絡，將
    之隨身藏放於余正偉與甲○○所使用之車號8882-KT 號自用
    小客車中，嗣於95年9 月27日凌晨1 時55分許，甲○○駕駛
    前開車輛搭載余正偉至桃園縣桃園市○○路45號「凱悅KTV
    」接送余正偉女友時，為警查獲正在車內等候之甲○○，復
    在上開自用小客車之前座起獲前開槍、彈，因認被告甲○○
    涉犯槍砲彈藥刀械管制條例第8 條第4 項之未經許可持有獵
    槍及同條例第12條第4 項之未經許可持有子彈罪嫌。
二、按犯罪事實應依證據認定之，無證據不得認定犯罪事實；又
    不能證明被告犯罪者，應諭知無罪之判決，刑事訴訟法第15
    4 條第2 項、第301 條第1 項分別定有明文。又事實之認定
    ，應憑證據，如未能發現相當證據，或證據不足以證明，自
    不能以推測或擬制之方法，以為裁判基礎；認定不利於被告
    之事實，須依積極證據，苟積極證據不足為不利於被告事實
    認定時，即應為有利於被告之認定，更不必有何有利之證據
    ；認定犯罪事實，所憑之證據，無論直接或間接證據，其為
    訴訟上之證明，須於通常一般之人均不致於有所懷疑，而得
    確信其為真實之程度者，始得據之為有罪之認定，倘其證明
    尚未達到此一程度，而有合理性懷疑之存在時，即無從為有
    罪之認定（最高法院40年臺上字第86號、30年上字第816 號
    、76年台上字第4986號判例要旨參照）。
三、本件公訴人認被告甲○○涉有前開非法持有獵槍、子彈犯嫌
    ，無非係以槍彈鑑定書及扣案槍、彈為其主要論據。惟訊據
    被告甲○○則堅決否認持有槍、彈之犯行，辯稱：當日是余
    正偉要其開車載他至凱悅KTV 接他的女友，其並不知道車上
    有槍等語。經查：
  (一)被告甲○○上開辯解，核與被告余正偉於檢察官訊問時具結
    證稱：扣案槍、彈係某不詳年籍名為「徐偉傑」之人於93年
    間交給我的，95年9 月27日我是要將槍、彈從中壢市○○路
    住處拿到中壢市○○○路○ 段租屋處放置，甲○○不知車上
    有槍，甲○○只是載我到凱悅KTV 載我女朋友等語（見偵緝
    字第228 號卷第17頁）相符，參以被告甲○○遭警查獲涉嫌
    持有扣案槍、彈後，檢察官旋即向本院聲請羈押，並經本院
    裁定准許，而被告余正偉則在外逃逸，二人間顯無勾串之可
    能，是被告余正偉之證述情節既與被告甲○○之辯解內容一
    致，堪認被告甲○○所辯非虛。況依卷附車號8882-KT 號自
    用小客車之車籍資料所載，該部汽車係被告余正偉之母彭瑞
    惠所有，而被告甲○○所稱該部汽車係余正偉所使用乙節，
    亦與證人彭瑞惠於警詢時及被告余正偉於本院審理時供述情
    節一致，足徵上開汽車平日確係由被告余正偉支配、管領、
    使用無訛，是扣案槍、彈既係在被告余正偉平日使用之汽車
    上查獲，自難僅憑被告甲○○曾駕駛上開汽車載送余正偉前
    往凱悅KTV 並持有汽車鑰匙之事實，即遽認被告甲○○對車
    上藏有槍、彈一事確屬知悉。
  (二)證人即查獲本案之警員趙志強於本院審理時固具結證稱：95
    年9 月27日凌晨因勤務中心通知凱悅KTV 那裡有鬥毆、持槍
    事件，我們分局長親自帶隊過去處理，我詢問附近民眾是誰
    在打架，民眾就說甲○○，然後甲○○剛好在檳榔攤那裡，
    接著他走過來靠近我的時候，我就先觀察他身上有沒有槍械
    ，發現沒有後我才上前盤查，要他把證件給我看，然後我說
    要他把車子打開給我們看，他身上有車子的遙控器，車子打
    開的時候，在副駕駛座上我們就看到那把霰彈槍，沒有任何
    的包裝，槍的方向就是直接就可以握到槍把，很好抽拉，槍
    口的位置朝向駕駛座，握柄的部分朝車門，所以只要打開右
    前門的話，從車外就可以很輕易的把槍拿出來，而且槍已經
    上膛，槍就在座位上很明顯，連任何的遮蓋都沒有，槍上雖
    然有一件外套，但是沒有蓋住槍等語（見本院卷一第120 至
    125 頁），然參酌被告余正偉於本院審理時具結證稱：當天
    我把槍放在副駕駛座之座椅底下，單純從車內駕駛座看過去
    ，看不到放在座椅底下的槍枝，我怕甲○○發現副駕駛座下
    面有槍，所以叫甲○○開車，到達凱悅KTV 後，我先叫甲○
    ○去買飲料，我後來要下車時不小心踢到東西，我怕甲○○
    會踢到槍，就想用衣服包住槍，因當時我看到有警察，想要
    馬上離開現場，就把槍拿起來用衣服包起來，隨便擺一擺就
    趕快下車了等語（見本院96年4 月2 日審判筆錄第13至14頁
    及第19至21頁），自難排除扣案槍、彈係被告余正偉在被告
    甲○○下車後始將槍、彈自座椅底下移至座椅上方之可能性
    ，且被告甲○○於警、偵訊時及被告余正偉於本院審理時復
    一致供、證稱其二人前往凱悅KTV 時余正偉坐在副駕駛座等
    語，益徵扣案槍、彈顯非於被告甲○○上車時即置於副駕駛
    座之座椅上。稽上各情，證人趙志強上開證詞及扣案槍、彈
    等證據，顯未達到通常一般之人均不致於有所懷疑，而得確
    信被告甲○○確知車上藏有槍、彈之程度。
  (三)再者，槍砲彈藥刀械管制條例第8 條第4 項所稱之持有槍枝
    ，必須行為人主觀上對槍枝有執持占有之意思，且客觀上有
    足以顯示係實現其占有物上權利之行為始能成立。然查，本
    件扣案槍、彈係被告余正偉於93年間自不詳年籍名為「徐偉
    傑」之人處所取得，且一直處於繼續持有之狀態中，及扣案
    槍、彈亦係在被告余正偉平日使用之汽車內遭警查獲等情，
    均已如前述，縱認被告甲○○知悉車內藏有槍、彈，亦無積
    極證據足資證明被告甲○○主觀上對扣案槍、彈有執持占有
    之意思，亦無證據證明被告甲○○客觀上有足以顯示係實現
    其占有槍枝之行為。至證人趙志強於本院審理時雖證稱接獲
    凱悅KTV 有鬥毆及持槍之情報，惟其亦具結證稱：因為抓到
    甲○○之前，有另外一個人從（凱悅KTV） 裡面衝出來，然
    後這個人帶著疑似真槍的玩具槍，這個人後來證實跟甲○○
    他們沒有關係‧‧‧，民眾是有說還有一個人在凱悅KTV ，
    所以我們才做封鎖，然後剛好那個帶著疑似衝鋒槍的人衝出
    來，就是那個時間點很巧等語（見本院卷一第127 頁），是
    此可徵當時在凱悅KTV 持「槍」鬥毆者尚另有其人且與甲○
    ○無關，因之，警方接獲報案所稱持槍鬥毆之對象，殊難遽
    認係指甲○○，況查，被告甲○○所稱其當日係載余正偉至
    凱悅KTV 接吳亭靖之辯解，不僅與被告余正偉前開證述情節
    核屬一致，亦與證人吳亭靖於本院審理時具結證稱：95年9
    月26日晚上余正偉出門時我人還在余正偉中山東路的住處，
    余正偉出門後有朋友突然打電話邀我去凱悅KTV 唱歌，我就
    搭計程車前往，途中我和余正偉在電話中吵架，因為我本來
    答應余正偉不再外出，所以余正偉很生氣，我就叫余正偉到
    凱悅KTV 載我等語（見本院96年2 月14日審判筆錄第8 至15
    頁）相符，堪認被告甲○○於遭警查獲涉嫌持有槍、彈當日
    ，確係臨時受被告余正偉之請託，而載余正偉前往凱悅KTV
    接送吳亭靖無訛，與證人趙志強所稱之鬥毆、持槍事件當無
    關連性。又證人趙志強雖曾證稱：有民眾指認被告甲○○就
    是參與鬥毆之人等語，然此部分核屬傳聞證據，茲警方既未
    留下該民眾之姓名及住、居所資料，是以該民眾究屬親自見
    聞抑或道聽途說，於其親自見聞時，就其所處之位置、角度
    、期間之久暫，得否透窺全貌或僅略知一、二？觀察有無錯
    誤？記憶有無錯誤？有否確實陳述？其或有無移花接木諉責
    嫁禍之虞？諸此各點悉未能以傳喚該民眾到庭作證並接受詰
    問之法俾獲釐清，從而傳聞之詞，要非可憑，尚不得據此即
    率認被告甲○○係為了參與鬥毆，故與被告余正偉基於相同
    之鬥毆目的而共同持有扣案槍、彈。
四、綜上論述，尚難認被告甲○○所辯係虛構之詞，本件公訴意
    旨所憑事證尚無從形成被告甲○○有罪論斷之確信，此外，
    復查無其他積極事證足以證明被告甲○○確有持有扣案槍、
    彈之犯行，自屬不能證明其犯罪，揆諸首揭法條、判例要旨
    及說明，應諭知被告甲○○無罪之判決。
據上論斷，應依刑事訴訟法第299 條第1 項前段、第301 條第1
項，槍砲彈藥刀械管制條例第8 條第4 項、第12條第4 項，刑法
第11條前段、第55條、第42條第3 項、第38條第1 項第1 款，判
決如主文。
本案經檢察官許曉微到庭執行職務。
中　　華　　民　　國　　96　　年　　4 　　月　　16　　日
                刑事第十一庭審判長法  官  蔡榮澤
                                  法  官  何俏美
                                  法  官  魏于傑
上正本證明與原本無異。
如不服本判決，得於收受判決後10日內，向本院提出上訴狀。
                                  書記官  林怡君
中　　華　　民　　國　　96　　年　　4 　　月　　23　　日
本案論罪科刑主要法條：
槍砲彈藥刀械管制條例第8條第4項
未經許可，持有、寄藏或意圖販賣而陳列第 1 項所列槍枝者，處
 3 年以上10年以下有期徒刑，併科新臺幣700 萬元以下罰金。
第 1 項至第 3 項之未遂犯罰之。
槍砲彈藥刀械管制條例第12條
未經許可，持有、寄藏或意圖販賣而陳列子彈者，處 5 年以下有
期徒刑，併科新台幣 300 萬元以下罰金。
